臺灣臺北地方法院民事判決　　　　　　　　　　　　　九十三年度訴字第六三四號
　　原　　　告　乙○○
　　訴訟代理人　陳明宗律師
　　被　　　告　丁○○
　　　　　　　　甲○○○股份有限公司
　　右　一　人
　　法定代理人　戊○○
　　右　一　人
　　訴訟代理人　丙○○
右當事人間請求侵權行為損害賠償等事件，本院於民國九十三年三月十五日言詞辯論
終結，本院判決如左：
    主  文
被告應連帶給付原告新臺幣壹拾貳萬零肆佰捌拾肆元，及自民國九十三年三月十六日
起至清償日止按週年利率百分之五計算之利息。
原告其餘之訴駁回。
訴訟費用由被告連帶負擔百分之十五，餘由原告負擔。
本判決第一項得假執行。但被告如於執行標的物拍定、變賣或物之交付前，以新臺幣
壹拾貳萬零肆佰捌拾肆元預供擔保，得免為假執行。
原告其餘假執行之聲請駁回。
    事實及理由
壹、原告起訴聲明求為判決：（一）被告應連帶給付原告新臺幣（下同）七十九萬七
    千五百九十四元，及自準備（二）狀本繕本送達翌日起至清償日止，按年利率百
    分之五計算之利息。（二）願供擔保聲請宣告假執行。並主張：
一、被告丁○○於民國九十一年一月十日上午七時四十五分許，駕駛車牌號碼ＤＵ－
    四七五七號自用小客車，沿臺北市○○街由北往南方向行駛，行經臺北市○○區
    ○○街六十號附近時，竟貿然左轉，致撞擊沿臺北市○○街由南往北方向行駛，
    由原告駕駛之車牌號碼ＯＡＮ－一三七號重型機車，導致原告受有脛腓骨粉碎性
    骨折之傷害，經開刀診治後，每日仍需持柺杖步行及復健。被告丁○○應注意能
    注意而不注意，過失駕車造成原告身心受有損害，經本院以九十一年度北交簡字
    第四○二三號刑事簡易判決判處拘役三十日在案，被告丁○○依法應賠償原告因
    此所受之損害。又被告丁○○受僱於被告甲○○○股份有限公司（下稱中德公司
    ），被告丁○○於事故發生時，係執行被告中德公司之職務無疑，是被告中德公
    司依法應與被告丁○○連帶負損害賠償之責。爰依民法第一百八十四條第一項前
    段、第一百九十三條第一項、第一百九十五條第一項規定，請求被告連帶負損害
    賠償責任。
二、被告不法侵害原告之身體及健康，原告因此喪失或減少勞動能力，且增加生活上
    之需要，自得請求被告賠償薪資損害三十四萬二千元、醫療費用五萬六千四百七
    十九元、車輛維修費用七千六百元、復健營養補給費用一萬六千二百元、就診及
    回診之車資一萬五千三百十五元、增加生活上的需要十六萬元。另原告骨骼上之
    傷害，難認無後遺症，無論肉體即精神原告受有痛苦，而原告發生本件交通事故
    時，年近四十歲，家中生計均賴原告賺取，遽遭上開傷害，迄今仍須以柺杖行走
    ，且無從開車擔任外務，非但個人受有身體及精神上痛苦，生活秩序亦大受影響
    ，且造成家人生活上極大負擔，爰請求非財產上之損害賠償二十萬元。
貳、被告聲明求為判決：（一）駁回原告之訴及其假執行之聲請。（二）如受不利之
    判決，願供擔保免為假執行。並抗辯：
一、原告據以請求損害賠償之證據存有疑義：
（一）原告所提出之財團法人國泰綜合醫院（下稱國泰醫院）九十一年二月八日診斷
      證明書，係事後重新開立之文件，與原告於同年一月十九日出院時所出具之診
      斷證明書記載不同，且本件交通事故發生後，原告指定至國泰醫院，由特定醫
      師診療，顯有造假之虞。
（二）原告所提出之薪資明細表不足以證明原告之每月薪資所得，而原告之第一商業
      銀行存摺之薪資轉帳紀錄可能包含薪資、津貼、加給等，倘被告並未工作，自
      應以最低薪資為計算基準。又診斷證明書載明原告之傷勢休養三個月即可，原
      告竟請求賠償九個月之薪資損害，自屬無理。
（三）原告所提出醫療費用之免用統一發票收據，因收據取得容易，無法作為本件證
      據，且其內容過於籠統，無法證明與原告所受損害有關。又原告主張之營養補
      給品費用，並無法律規定，應不能請求。
（四）原告所提出之購票證明單及計程車收據，除計程車收據未載明日期外，均未能
      證明原告搭車之目的為何，故不能請求賠償。
（五）原告所提出之看護費用證明書，無法證明原告確由親屬照顧，亦不得請求。
（六）原告所請求之非財產上損害金額過高，應以二萬元為適當。
二、被告丁○○就本件交通事故之發生固有過失，原告亦有未注意車前狀況之違失，
    此有本院九十一年度北交簡字第四○二三號判決可證，故被告之損害賠償金額依
    法應予減少。
、程序方面：
一、按訴狀送達後，原告不得將原訴變更或追加他訴，但經被告同意者，不在此限，
    民事訴訟法第二百五十五條第一項第一款定有明文。
二、查原告原起訴請求被告應連帶給付原告六十四萬三千八百八十五元，及自本起訴
    狀繕本送達翌日（即九十三年一月十七日）起至清償日止，按年利率百分之五計
    算之利息（見本院調解卷第三頁）。嗣於同年三月一日言詞辯論期日減縮請求被
    告應給付六十三萬七千五百九十四元，及自起訴狀繕本送達翌日（即同年一月十
    七日）起至清償日止，按年利率百分之五計算之利息，經被告當庭表示同意（見
    本院卷第三十八頁之言詞辯論筆錄）。嗣於同年月十五日言詞辯論期日擴張、減
    縮請求被告應給付七十九萬七千五百九十四元，及自準備（二）狀本繕本送達翌
    日（即同年三月十六日）起至清償日止，按年利率百分之五計算之利息經被告當
    庭表示同意（見本院卷第八十九頁之言詞辯論筆錄）。揆諸首揭規定，本院認應
    准許之。
肆、得心證之理由：
一、本件經本院於九十三年三月一日整理並協議簡化爭點（見本院卷第四十頁之言詞
    辯論筆錄），是以本院僅就兩造協議簡化之爭點為審究，合先敘明。
二、查被告丁○○為被告中德公司之保全人員，於九十一年一月十日上午七時四十五
    分許，駕駛被告中德公司之保全巡邏車即車牌號碼ＤＵ－四七五七號自用小客車
    ，沿臺北市○○街由北往南方向行駛，行經臺北市○○街六十號附近，本應注意
    左轉彎時應距交岔路口三十公尺前顯示方向燈或手勢，行至交岔路口中心處左轉
    及轉彎車應讓直行車先行，而依當時情形並無不能注意之情況，竟貿然左轉，適
    有原告騎乘車牌號碼ＯＡＮ－一三七號重型機車沿臺北市○○街由南往北方向行
    駛，亦疏未注意車前狀況，致直行之原告重型機車擦撞到由被告丁○○駕駛之自
    用小客車右後輪而倒地，造成原告受有脛腓骨粉碎性骨折之傷害，經本院於九十
    二年一月七日以九十一年北交簡字第四○二三號判決被告丁○○涉犯過失傷害罪
    ，判處拘役三十日並告確定在案，此有本院九十一年北交簡字第四○二三號判決
    附卷可稽（見本院卷第三十一至三十三頁），並經本院職權調閱本院九十一年度
    北交簡字第四○二三號刑事卷核閱屬實，復為兩造所不爭執，自堪信為真實。
三、本件經整理簡化之爭點如下（見本院卷第四十頁之言詞辯論筆錄）：
（一）原告得否依民法第一百八十四條第一項前段、第一百九十三條第一項、第一百
      九十五條第一項規定，請求被告丁○○賠償損害？
    １、原告所得請求損害賠償之範圍：
    （１）薪資損害
    （２）醫療費用
    （３）車輛維修費用
    （４）復健營養補給費用
    （５）就診及回診車資
    （６）看護費
    （７）非財產之損害
    ２、原告是否與有過失？
（二）原告得否依民法第一百八十八條第一項規定，請求被告中德公司與丁○○連帶
      負擔損害賠償責任？
四、茲分述如下：
（一）按因過失不法侵害他人之權利者，負損害賠償責任，民法第一百八十四條第一
      項前段定有明文。查丁○○駕駛自用小客車，本應注意左轉彎時應距交岔路口
      三十公尺前顯示方向燈或手勢，行至交岔路口中心處左轉及轉彎車應讓直行車
      先行，而依當時情形並無不能注意之情況，竟貿然左轉，適有原告騎乘重型機
      車，亦疏未注意車前狀況，致原告之重型機車擦撞到被告丁○○之自用小客車
      右後輪而倒地，造成原告受有脛腓骨粉碎性骨折之傷害，已於前述。揆諸前揭
      規定，原告自得請求被告丁○○負損害賠償責任。
    １、原告所得請求損害賠償之範圍：
    （１）薪資損害
        按不法侵害他人之身體或健康者，對於被害人因此喪失或減少勞動能力時
          ，應負損害賠償責任，民法第一百九十三條第一項定有明文。
        原告主張因本件交通事故受傷，減少薪資所得三十四萬二千元云云，惟此
          為被告所否認，原告自應就此有利於己之事實負舉證之責。經查：
        Ａ、查原告於九十一年一月至九十二年十月三十一日於凱峰通運有限公司擔
            任外務一職，負責收貨之工作（即駕駛該公司車輛前往客戶處收取貨物
            ），每月薪資二萬一千元，其間九十一年一月十八日曾因交通事故而住
            院，此有凱峰通運有限公司函、本院公務電話紀錄附卷可稽（見本院卷
            第十九、二十一頁）。至原告所提出之薪資明細表、第一商業銀行存摺
            之薪資轉帳紀錄（見本院卷第九一頁）以證明其每月薪資為三萬八千元
            ，既為被告所否認，原告亦未提出其他證據以實其說，故其此部分主張
            即無可取。
        Ｂ、次查原告於九十一年一月十日案發當天因左脛腓骨粉碎性骨折至國泰醫
            院急診，接受骨折整復、鋼釘固定後住院，於同年月十九日出院，其後
            門診六次，其需使用柺杖三至六個月，骨折痊癒後，通常於一年後須再
            次手術拔除鋼釘，此有國泰醫院九十三年二月二十七日函在卷足憑（見
            本院卷第七十頁）。至被告辯稱本件交通事故發生後，原告指定至國泰
            醫院，由特定醫師診療，顯有造假之虞云云，然病患為求慎重與安心，
            前往特定醫院，指定特定醫師診療，合乎常情，而被告並未提出任何積
            極證據，遽指國泰醫院所提出之診斷證明書及病情說明有所不實，顯無
            可取。
        Ｃ、爰審酌原告於案發當時係擔任公司外務一職，需要駕駛車輛以進行其工
            作，其因本件交通事故致左脛腓骨粉碎性骨折，而有使用柺杖之必要，
            對其執行工作有重大影響等情，本院認定原告得請求六個月之薪資損害
            十二萬六千元（$21000X6=$126000）。
    （２）醫療費用
        按不法侵害他人之身體或健康者，對於被害人因此增加生活上之需要時，
          應負損害賠償責任，民法第一百九十三條第一項定有明文。
        原告主張因本件交通事故而支出醫療費用五萬六千四百七十九元，並提出
          免用統一發票收據、國泰綜合醫院醫療費用收據為證（見本院調解卷第九
          至二十九頁）。
        Ａ、原告主張因本件交通事故而支出國泰醫院醫療費用八千五百二十元，業
            據其提出國泰綜合醫院醫療費用收據為證（見本院調解卷第十六至二十
            九頁），復為被告所不爭執（見本院卷第四十一頁之言詞辯論筆錄），
            故原告得請求此部分醫療費用。
        Ｂ、原告主張因此而支出醫護用品、藥品、藥膏、電熱毯、護具、復得健、
            消腫藥膏、止痛藥膏、除疤膏、維骨力、止痛貼布、喜療安、三馬軟高
            云云，並提出免用統一發票收據為證（見本院調解卷第九至十五頁），
            惟此為被告所否認，原告自應就此有利於己之事實負舉證之責，然原告
            並未提出其他證據以徵其言，其此部分主張殊無可取。
    （３）車輛維修費用
        按因過失不法侵害他人之權利者，負損害賠償責任，民法第一百八十四條
          第一項前段定有明文。
        原告主張因本件交通事故，其所有之機車受損而支出車輛維修費用七千六
          百元等語，並提出收據、機車受損照片為證（見本院卷第四十九頁），此
          為被告所不爭執（見本院卷第四十一頁之言詞辯論筆錄），故原告請求被
          告賠償此部分損害，於法有據。
    （４）復健營養補給費用
        按不法侵害他人之身體或健康者，對於被害人因此增加生活上之需要時，
          應負損害賠償責任，民法第一百九十三條第一項定有明文。
        原告主張因本件交通事故而支出復健營養補給費用一萬六千兩百元云云，
          並提出電子計算機統一發票為證（見本院調解卷第三十一至三十三頁），
          惟此為被告所否認，原告自應就此有利於己之事實負舉證之責。然原告並
          未舉證其確因本件交通事故而有服用復健營養補給之必要，自不得請求此
          部分費用。
    （５）就診及回診車資
        按不法侵害他人之身體或健康者，對於被害人因此增加生活上之需要時，
          應負損害賠償責任，民法第一百九十三條第一項定有明文。
        原告主張因本件交通事故而支出就診及回診車資費用一萬五千三百十五元
          云云，並提出和欣客運臺北臺南購票證明、計程車收據為證（見本院卷第
          五十至六十三頁），惟此為被告所否認，原告自應就此有利於己之事實負
          舉證之責。然原告並未舉證其確因本件交通事故而有搭乘客運或計程車以
          看診之情形，無從請求此部分車資。
    （６）看護費用
        按不法侵害他人之身體或健康者，對於被害人因此增加生活上之需要時，
          應負損害賠償責任，民法第一百九十三條第一項定有明文。
        原告主張因本件交通事故，委請其胞妹邱小菁照顧生活起居，而支出十六
          萬之費用云云，並提出邱小菁書立之證明書為證，惟此為被告所否認，原
          告自應就此有利於己之事實負舉證之責。然原告並未提出其他證據以證明
          此部分事實，其主張委無可取。
    （８）非財產之損害
        按不法侵害他人之身體、健康，而情節重大者，被害人雖非財產上的損害
          ，亦得請求賠償相當之金額，民法第一百九十五第一項條定有明文。
        因被告丁○○之過失，而發生本件交通事故，致原告受有左脛腓骨粉碎性
          骨折之傷害，接受骨折整復、鋼釘固定後需使用柺杖三至六個月，骨折痊
          癒後，通常於一年後須再次手術拔除鋼釘，原告之身體、健康受侵害情節
          可謂重大，且其精神受有重大痛苦，爰審酌原告係高中畢業，擔任外務工
          作（見九十一年度偵字第一四五六九號偵查卷第四頁之偵訊調查筆錄），
          而被告丁○○係專科畢業，現任職於中德公司擔任保全人員（見九十一年
          度偵字第一四五六九號偵查卷第六頁之偵訊調查筆錄），及原告所受精神
          痛苦之程度，認以三萬元為適當。
    （９）綜上所述，原告得請求被告丁○○賠償十七萬二千一百二十元（$126000
          ＋$8520+$7600+$30000=$172120）。
    ２、原告與有過失：
    （１）按損害之發生或擴大，被害人與有過失者，法院得減輕賠償金額，或免除
          之，民法第二百十七條第一項定有明文。
    （２）查被告丁○○固應注意左轉彎時應距交岔路口三十公尺前顯示方向燈或手
          勢，行至交岔路口中心處左轉及轉彎車應讓直行車先行，而依當時情形並
          無不能注意之情況，而貿然左轉，然原告亦疏未注意車前狀況，始導致本
          件交通事故之發生，故原告就其損害之發生與有過失，爰審酌兩造過失之
          情形，認由被告丁○○負擔十分之七之責任，原告負擔十分之三之責任為
          適當。故原告得請求被告丁○○賠償十二萬零四百八十四元（$172120X
          70%=$120484）。
（二）原告得請求被告中德公司與被告丁○○連帶負擔損害賠償責任：
    １、按受僱人因執行職務，不法侵害他人之權利者，由僱用人與行為人連帶負損
        害賠償責任。但選任受僱人及監督其職務之執行，已盡相當之注意或縱加以
        相當之注意而仍不免發生損害者，僱用人不負賠償責任，民法第一百八十八
        條第一項定有明文。
    ２、被告丁○○係中德公司之保全人員，於案發當天係駕駛被告中德公司之保全
        巡邏車，與原告發生本件交通事故，故被告中德公司就被告丁○○於執行保
        全職務所為侵害原告權利之行為，應與被告丁○○連帶負擔損害賠償責任。
五、從而，原告請求被告連帶給付十二萬零四百八十四元，及自民事準備（二）狀繕
    本送達被告之翌日（即九十三年三月十六日）起至清償日止，按年利率百分之五
    計算之利息，為有理由，應予准許。逾此範圍，為無理由，應予駁回。
六、至兩造其餘之攻擊或防禦方法，及未經援用之證據，經本院斟酌後，認為均不足
    以影響本判決之結果，自無逐一詳予論駁之必要，併此敘明。
伍、假執行之宣告：
    按所命給付之金額未逾五十萬元之判決，法院應依職權宣告假執行，民事訴訟法
    第三百八十九條第一項第五款定有明文。經核原告勝訴部分未逾五十萬元，爰依
    上開規定，依職權宣告假執行。而被告陳明願供擔保，聲請免為假執行，經核原
    告勝訴部分，合於法律規定，爰酌定相當之擔保金額宣告之。原告其餘假執行之
    聲請，因訴之駁回而失所依據，不予准許。
陸、結論：
    本件原告之訴為一部有理由，一部無理由，依民事訴訟法第七十九條、第八十五
    條第二項、第三百八十九條第一項第五款、第三百九十二條第二項、第三項，判
    決如主文。
中　　　華　　　民　　　國　　九十三　　年　　　四　　　月　　　二　　　日
                              民事第一庭法    官  蔡惠如
右為正本係照原本作成
如對本判決上訴，須於判決送達後廿日內向本院提出上訴狀
中　　　華　　　民　　　國　　九十三　　年　　　四　　　月　　　二　　　日
                                      法院書記官  楊秋鈴
